【裁判字號】    99,交聲,223
【裁判日期】    990531
【裁判案由】    聲明異議
【裁判全文】
臺灣彰化地方法院交通事件裁定         99年度交聲字第223號
原處分機關  交通部公路總局臺中區監理所彰化監理站
異  議  人  甲○○
即受處分人
上列受處分人因違反道路交通管理處罰條例案件，對於交通部公
路總局臺中區監理所彰化監理站於民國99年2月11日所為之處分
（原處分案號：彰監四字第裁64-I00000000號裁決書）聲明異議
，本院裁定如下：
    主    文
原處分撤銷。
甲○○重型機器腳踏車駕駛人，無駕駛執照駕駛重型機器腳踏車
，經測定酒精濃度超過規定標準，處罰鍰新臺幣壹萬伍仟元整，
不得考領重型機器腳踏車駕駛執照拾貳個月並施以道安講習。
    理    由
一、聲明異議意旨略以：聲明異議人即受處分人甲○○（下稱受
    處分人）因騎乘機車酒駕而遭吊扣汽車駕照，為此提出本件
    聲明異議等語。
二、經查：
(一)按汽車駕駛人飲用酒類後，其吐氣所含酒精濃度超過每公升
    0.25毫克以上者，不得駕車；又汽車駕駛人，駕駛汽車經測
    試檢定，有酒精濃度超過規定標準者，處新臺幣（下同）1
    萬5000元以上6萬元以下罰鍰，並當場移置保管其車輛及吊
    扣其駕駛執照1年，道路交通安全規則第114條第2款及道路
    交通管理處罰條例第35條第1項第1款分別定有明文。又同條
    例第3條第8款規定之「車輛」，係指在道路上以原動機行駛
    之汽車（包括機器腳踏車）或以人力、獸力行駛之車輛。
(二)另按民國94年12月14日修正前之同條例第68條固明定：「汽
    車駕駛人，因違反本條例及道路交通安全規則之規定，受吊
    扣或吊銷駕駛執照處分時，吊扣或吊銷其持有各級車類之駕
    駛執照」，惟此條文業經修正為：「汽車駕駛人，因違反本
    條例及道路交通安全規則之規定，受吊銷駕駛執照處分時，
    吊銷其持有各級車類之駕駛執照」。此一條文修正之原因乃
    係舊法將違法或違規駕駛人所持有各級車類之駕駛執照一併
    吊扣或吊銷失之苛酷，影響人民工作及生活甚鉅，故依修正
    後道路交通管理處罰條例第68條之規定，受吊扣駕駛執照處
    分時，不再吊扣其持有各級車類之駕駛執照，僅於受吊銷駕
    駛執照處分時，始吊銷其持有各級車類之駕駛執照，而限縮
    原條文之適用範圍，此新修正條文，業於94年12月14日修正
    公布並於95年3月1日起施行。本件受處分人於99年2月6日晚
    上10時26分違規時，上開新修正之道路交通管理處罰條例第
    68條業已生效施行，自應適用修正後之規定（該條雖另於99
    年4月20日再經立法院通過修正，並於99年5月5日由總統公
    布，惟尚未經行政院依道路交通管理處罰條例第93條規定，
    以命令訂定施行日期，故尚未施行），僅吊扣其違法或違規
    當時所駕駛車輛之駕駛執照，不再吊扣其持有各級車類之駕
    駛執照，合先敘明。
(三)再按汽車駕駛執照分為下列各類：小型車普通駕駛執照、大
    貨車普通駕駛執照、大客車普通駕駛執照、聯結車普通駕駛
    執照、小型車職業駕駛執照、大貨車職業駕駛執照、大客車
    職業駕駛執照、聯結車職業駕駛執照、國際駕駛執照、輕型
    機器腳踏車駕駛執照、小型輕型機器腳踏車駕駛執照、普通
    輕型機器腳踏車駕駛執照、重型機器腳踏車駕駛執照、普通
    重型機器腳踏車駕駛執照、大型重型機器腳踏車駕駛執照，
    道路交通安全規則第53條定有明文。又汽車駕駛人取得高一
    級車類之駕駛資格者，應換發駕駛執照，並准其駕駛較低級
    車類之車輛，已領有小型車駕駛執照者，得駕駛輕型機器腳
    踏車，道路交通安全規則第61條第1項第4款，亦定有明文。
三、查本件受處分人持小型車普通駕駛執照，騎乘重型機車時經
    檢測酒精濃度超過規定標準之違規事實，為受處分人所不爭
    執，復有原處分機關本件裁決書、汽車駕照基本資料各1份
    附卷可稽，已足認定。是依前述受處分人依法所受之處分應
    為限制其駕駛普通重型機車之權利，亦即應吊扣其普通重型
    機車之駕駛執照為是，惟受處分人未曾考領普通重型機車駕
    照，有機車駕照基本資料1紙附卷可參，其所考領之小型車
    普通駕駛執照，依前開規定亦無駕駛普通重型機車之權限，
    是本件因無從逕為吊扣其普通重型機車駕照，僅得依道路交
    通管理處罰條例第67條第6項之規定，不得考領重型機車駕
    駛執照1年，然原處分機關竟吊扣受處分人之小型車普通駕
    駛執照，顯有誤會，且此舉無異剝奪受處分人駕駛普通小型
    車之權利，對受處分人之工作權造成極大之損害，復與現行
    之道路交通管理處罰條例第68條之規定未合，故受處分人此
    部分異議理由，自屬可採。從而，本件異議為有理由，爰撤
    銷改諭知如主文第2項所示之處罰。
四、另受處分人於僅領有小型車普通駕駛執照而未考領普通重型
    機車駕照之情況下，仍於上開時、地駕駛普通重型機車，核
    屬無照駕駛已如上述，則此部分既未經主管機關即原處分機
    關處理，自應由主管機關就該部分之違規行為，依道路交通
    管理處罰條例第22條第1項第4款及違反道路交通管理事件統
    一裁罰基準表規定，另為適法之裁罰，併此敘明。
五、據上論斷，應依道路交通管理處罰條例第87條第2項，道路
    交通案件處理辦法第20條規定，裁定如主文。
中    華    民    國    99    年    5     月    31    日
                  交通法庭            法  官  蔡家瑜
以上正本證明與原本無異。
如不服本裁定，應於裁定送達後五日內向本院提出抗告狀。
中    華    民    國    99    年    5     月    31    日
                                      書記官  陳秀鳳

司法院資訊處製作；財團法人民間司法改革基金會備份。
